臺灣高等法院臺南分院刑事判決
上　訴　人　臺灣臺南地方法院檢察署檢察官
被　　　告　甲○○
上列上訴人因被告違反電子遊戲場業管理條例案件，不服臺灣臺
南地方法院九十二年度易緝字第七一號中華民國九十三年十二月
十六日第一審判決（起訴案號：臺灣臺南地方法院檢察署九十一
年度偵字第八四三二號），提起上訴，本院判決如下：
    主  文
上訴駁回。
    理  由
一、公訴意旨略以：被告甲○○前因妨害風化及恐嚇等案件，於
    民國八十四年六月十九日入監執行，八十九年十一月七日縮
    短刑期假釋出監，八十九年十一月六日期滿，竟不知悔改。
    明知未依電子遊戲場業管理條例之規定辦理營利事業登記，
    不得經營電子遊戲場業，竟連續自民國九十一年四月一日起
    ，在渠所開設位於台南市○○路一七一巷三號「可口可樂超
    商」內，擺設「小瑪莉」五台、「滿貫大亨」二台，供不特
    定人把玩，並雇用有犯意聯絡之店員蔡佳玲在上址擔任服務
    生，由蔡佳玲負責現場開分、洗分及兌換現金等工作，經營
    電子遊戲場業。嗣於九十一年四月二十日晚間六時四十分許
    ，適有賭客蔡石森（另依刑事訴訟法第二百五十三條為不起
    訴處分）在上址把玩「小瑪莉」贏得一千分，向蔡佳玲洗分
    兌換現金新台幣（下同）一千元時，為警當場查獲，並扣得
    上開機台ＩＣ板七塊、機台內賭資二千三百七十元、蔡石森
    兌換之彩金一千元及計分表七紙。案經台南巿警察局第六分
    局報請偵辦因認被告甲○○涉有刑法第二百六十六條第一項
    前段賭博及電子遊戲場業管理條例第二十二條之罪嫌云云。
二、按犯罪事實應依證據認定之，無證據不得認定犯罪事實；又
    不能證明被告犯罪者，應諭知無罪之判決，刑事訴訟法第一
    百五十四條第二項、第三百零一條第一項分別定有規定。認
    定不利於被告之事實，須依積極證據，苟積極證據不足為不
    利於被告事實之認定時，即應為有利於被告之認定，更不必
    有何有利之證據。此之所謂證據，須確屬能為被告有罪之證
    明，而無瑕疵可指者，始足當之；再者，犯罪事實之認定，
    應憑證據，所謂證據，須適於為被告犯罪事實之證明者，始
    得採為斷罪資料，如未能發現相當證據，或證據不足以證明
    ，自不能以推測或擬制之方法以為裁判基礎；又所謂認定犯
    罪事實所憑之證據，雖不以直接證據為限，間接證據亦包括
    在內，然而無論直接或間接證據，其為訴訟上之證明，須於
    通常一般人均不致有所懷疑，而得確信其為真實之程度，始
    得據之為有罪之認定，倘其證明尚未達到此一程度，而有合
    理懷疑存在時，即應為無罪之判決（最高法院二十九年上字
    第三一○五號、三十年上字第八一六號、四十年台上字第八
    六號、五十三年台上字第二七五○號、七十六年台上字第四
    九八六號分別著有判例參照）。再事實審法院對於證據之取
    捨，依法雖有自由判斷之權，然積極證據不足證明犯罪事實
    時，被告之抗辯或反證縱屬虛偽，仍不能以此資為積極證據
    應予採信之理由；認定犯罪事實應依證據，為刑事訴訟法所
    明定，故被告否認犯罪事實所持之辯解，縱屬不能成立，仍
    非有積極證據足以證明其犯罪行為，不能遽為有罪之認定（
    最高法院三十年上字第四八二、一八三一號分別著有判例參
    照）。
三、按刑事訴訟法第一百六十一條已於民國九十一年二月八日修
    正公布，其第一項規定：檢察官就被告犯罪事實，應負舉證
    責任，並指出證明之方法。因此，檢察官對於起訴之犯罪事
    實，應負提出證據及說服之實質舉證責任。倘其所提出之證
    據，不足為被告有罪之積極證明，或其指出證明之方法，無
    從說服法院以形成被告有罪之心證，基於無罪推定之原則，
    自應為被告無罪判決之諭知。本件原審審判時，修正之刑事
    訴訟法關於舉證責任之規定，已經公布施行，檢察官仍未提
    出適合於證明犯罪事實之積極證據，並說明其證據方法與待
    證事實之關係；原審對於卷內訴訟資料，復已逐一剖析，參
    互審酌，仍無從獲得有罪之心證，因而維持第一審諭知無罪
    之判決，於法洵無違誤，最高法院九十二年台上字第一二八
    號著有判例。
四、本件公訴人認被告涉有上開賭博罪等罪嫌，無非以（一）被
    告於警訊中自白伊為可口可樂電玩店老闆，該店內之電玩係
    伊所擺設。（二）店員蔡佳玲及賭客蔡石森供述可以兌換現
    金。並有計分表七紙（載明洗分兌換現金之日期、時間、分
    數），及ＩＣ板七塊、機台內賭資二千三百七十元、蔡石森
    兌換之彩金一千元扣案可佐。（三）店員蔡佳玲於警訊時供
    稱老闆叫鐘先生等為其所憑論據。
五、被告未於本院審理時到庭，惟於原審時堅決否認有本件賭博
    等犯行，辯稱：可口可樂超商並非伊所開設，伊並沒有能力
    開設電玩店，也從來沒有去過該店，當天是潘政治叫伊跟他
    一起去警局，並叫伊在筆錄上簽名，伊根本不認識那位店內
    小姐，伊沒有能力開設電玩，跟伊一起去警局的人，就是放
    檯子的人，潘政治叫伊跟他一起去等語。
六、經查：
（一）證人蔡佳玲於於原審時證稱：「（問）以前有無看過被告
      ？（答）是到警察局才看到。（問）老闆是誰？（答）是
      一位女老闆。（問）電動玩具是何人擺設？（答）我不知
      道。超商原來就有擺設電玩。（問）平常別人玩電玩時，
      你對何人負責？（答）老闆娘，老闆娘跟我講說，如果有
      客人來玩，是以一比一兌換。（問）老闆娘叫何名字？（
      答）我都叫他琴姐。叫林玉琴。」等語（見原審卷(二)三六
      、三七頁），由上開證詞可知，證人蔡佳玲係由林玉琴所
      雇用，與客人對賭之比例亦由林玉琴授權，故雖店員蔡佳
      玲及賭客蔡石森供述可以兌換現金，並有賭博性機台扣案
      ，尚無法以此遽為被告為電玩店負責人之認定。
（二）店員蔡佳玲於偵查時證稱：伊是九十一年四月一日開始到
      超商工作，應徵伊到超商工作者為林玉琴，在查獲那一天
      才第一次見過甲○○等語（見偵卷第二０、二一頁）。核
      與以證人身份於原審具結後證稱：「（問）你一開始在警
      局為何說老闆叫鍾先生？（答）因為老闆娘跟我說電動玩
      具是被告擺設的，而且後來被告也出現在警局。（問）第
      一次看到被告是在何處？（答）在喜樹派出所，我第一次
      看到他時。（問）被查獲時，店裡除了你之外，尚有何人
      ？（答）老闆娘在樓上，我在櫃檯。（問）有無叫老闆下
      來？（答）沒有，我們就到喜樹派出所，警察問我老闆娘
      在何處，我說我不知道。（問）警察如何聯絡到被告？（
      答）當時在店裡，我看到很多警察來，之後我們就到派出
      所，我不認識被告，他如何過來的，我不清楚」、「老闆
      娘一直沒有出現，我從頭到尾只認識老闆娘，出了事情以
      後，我當時找她，但是她一直都沒有出現，薪水是事後在
      超商跟她拿的，我說的老闆娘就是林玉琴」等語相符（見
      於原審(二)卷第三七、三八、四五頁），況且本件為警查獲
      當時，被告並不在該店內，亦據賭客蔡石森於警詢時證述
      明確（見警卷第五頁）。是證人蔡佳玲係於九十一年四月
      一日由林玉琴所僱月，且之前既不曾與被告見面過，事發
      後仍向老闆娘林玉琴拿其曾在店內工作之薪資，則其於警
      訊時供稱：老闆叫鐘先生之證詞，顯有瑕疵可指，尚難採
      為被告確係可口可樂超商之實際負責人之憑依。
（三）又本案經台南市警察局第六分局喜樹派出所於九十一年四
      月二十日查獲，旋即發現該案疑為人頭頂替案，此經證人
      即承辦之警員林進雄於原審審理時結證稱：「她（指蔡佳
      玲）在超商的時候，就聯絡很久，她聯絡林玉琴，因為她
      說老闆是林玉琴，我在現場等候，後來沒有辦法我就把她
      帶回派出所」、「（問）今日庭呈資料為何附卷？（答）
      因為我們後來發現被告可能是人頭，所以我們有請偵查員
      幫我們轉送．．．」等語可按（見原審卷(二)第四一、四三
      頁），再參該證人林進雄所提出之呈報單所載：「．．．
      但本所平時執勤時常見該址原屋主林玉琴在該址營業（看
      店），應有在該址營業之情事」等情，並有台南市警察局
      第六分局喜樹派出所九十一年四月二十六日南市警六字呈
      報單一紙在卷足參（見原審卷(二)第七四頁），相互印證，
      益徵被告供述其並非該店實際負責人之情應屬實情。
（四）從而，被告於警訊時自白：伊擔任可口可樂超商之負責人
      云云，顯與事實不符，應認被告僅係受姓名、年籍均不詳
      之不明人士或林玉琴之委託，而形式上擔任可口可樂超商
      負責人之人頭，復於本件為警查獲後出面頂替認罪，以掩
      飾該真正負責人之犯行。
七、綜上調查所得證據，堪認案發時擔任超商實際負責人經營賭
    博犯行者係另一姓名年籍均不詳之不明人士或林玉琴之人，
    被告到案應屬頂替行為，其警訊自白並無可採。是公訴人認
    定被告涉有上開賭博犯罪事實所憑之證據，尚未達於通常一
    般人均不致有所懷疑，而得確信其為真實之程度無法為有罪
    之認定基礎。此外，公訴人於本院審理時又未再提出其他適
    合於證明被告犯罪事實之積極證據，及另聲請調查證據並說
    明其證據方法與待證事實之關係（見本院卷第四二、五四頁
    ），以說服本院以形成被告有上開賭博罪之心證，而被告於
    原審時又辯稱無本件賭博犯行等語，揆諸上開說明，基於無
    罪推定之原則，原審以不能證明被告有上開賭博犯行，諭知
    其無罪，核無不合。
八、另公訴人雖指被告未依電子遊戲場業管理條例規定辦理營利
    事業登記等情，亦涉犯電子遊戲場業管理條例第二十二條之
    規定，惟被告既係不明人士或林玉琴利用之人頭，已如前所
    述，是被告既非該超商之實際負責人，亦無以營利意思設置
    電子遊戲機之行為，即不負有向臺南市政府申辦電子遊戲場
    業營利事業登記之義務。從而，被告並無違反電子遊戲場業
    管理條例規定，揆諸上開說明，原審此部分為無罪之諭知，
    亦無不合。
九、公訴人上訴意旨，猶執被告於警訊自白、證人蔡佳玲之證稱
    老闆娘說店內電動玩具是被告鐘連登所擺設、證人林進雄之
    證稱僅懷疑被告為頂替之人頭而已云云，指摘原判決不當，
    非有理由，應予駁回。
十、被告經合法傳喚，無正當理由不到庭，不待其陳述逕行判決
    。再被告有無涉犯本件頂替罪嫌，應由檢察官另行偵辦，亦
    併此敘明。
據上論斷，應依刑事訴訟法第三百六十八條，第三百七十一條，
判決如主文。
本案經檢察官劉欽銘到庭執行職務。
中　　華　　民　　國　　94　　年　　6 　　月　　9 　　日
                  刑事第一庭    審判長法　官　黃崑宗
                                      法　官  蔡長林
                                      法　官　田平安
以上正本證明與原本無異。
不得上訴。
　　　　　　　　　　　　　　　　　　　書記官　劉岳文
中　　華　　民　　國　　94　　年　　6 　　月　　10　　日
